【裁判字號】    97,交聲,1055
【裁判日期】    971029
【裁判案由】    違反道路交通管理處罰條例聲明異議
【裁判全文】
臺灣士林地方法院交通事件裁定        97年度交聲字第1054號
                                    97年度交聲字第1055號
原處分機關  臺北市交通事件裁決所
異  議  人
即受處分人  甲○○
上列異議人即受處分人因違反道路交通管理處罰條例案件，對於
臺北市交通事件裁決所中華民國97年8 月29日北市裁罰字第裁22
-AC0000000號（原舉發通知單號：北市警交大字第AC0000000 號
）、北市裁罰字第裁22-G8H109691號（原舉發通知單號：中市警
交字第G8H109691 號）裁決書聲明異議，本院裁定如下：
    主  文
異議駁回。
    理  由
一、原處分意旨略以：異議人即受處分人（下稱異議人）甲○○
    所有之車牌號碼U3-1242 號自用一般小客車，有如附表所示
    之超速行駛行為，經分別拍照存證後，為警逕行舉發，爰依
    道路交通管理處罰條例第40條之規定，分別裁處異議人即車
    輛所有人罰鍰1,600 元，並記違規點數1 點（附表編號1 部
    分）及罰鍰2,200 元，並記違規點數1 點（附表編號2 部分
    ）等語。
二、異議意旨略以：異議人甲○○所有之車牌號碼U3-1242 號自
    用一般小客車於97年4 月1 日98年3 月31日止，讓渡予李正
    貴使用，至未過戶期間內所有稅捐、停車費、違規單據等應
    由李正貴負責處理，且李正貴對於未過戶前之分期貸款、違
    規單，均未依時間繳納，該違規受罰對象應非異議人，爰依
    法聲明異議云云。
三、按對於違反道路交通管理處罰條例之行為，逕行舉發者，應
    將已查明之資料填註車牌號碼、車輛種類、車主姓名及地址
    ，並於通知單上方空白處加註逕行舉發之文字後，由舉發機
    關送達被通知人，違反道路交通管理事件統一裁罰標準及處
    理細則第11條第1 項第4 款定有明文。復按，書面之行政處
    分自送達相對人及已知之利害關係人起對其發生效力。而對
    於違反道路交通管理處罰條例之行為人逕行舉發而科處罰鍰
    之處分，既係行政機關就公法上具體事項所為之決定而對外
    直接發生法律效果之單方行政行為，屬於行政處分之一種，
    依前開規定，行政機關並須以通知單之書面為之，是此種以
    書面為之之行政處分自須合法送達於受處分人後始對外發生
    效力。經查，異議人自76年8 月17日迄今，均設定住所於「
    臺北市○○區○○路1 段214 巷4 號2 樓」，此有其個人基
    本資料查詢結果一紙在卷可稽，是附表編號1 、編號2 所示
    交通違規事件經舉發並送達舉發通知單時，異議人均居住上
    址無訛。又本件附表編號1 所示之北市警交大字第AC000000
    0 號舉發通知單，已於97年5 月14日寄達異議人當時之上開
    住所；附表編號2 所示之中市警交字第G8H109691 號舉發通
    知單則於97年6 月30日寄達同址。上開2 紙舉發通知單之收
    件回執且均經異議人同居人鄭榮發用印簽收，分別有臺北市
    政府警察局交通警察大隊97年10月20日北市警交大執字第09
    733997700 號函檢附之大宗掛號函件聯及查詢國內各類掛號
    郵件查單、臺中市警察局97年10月20日中市警交字第097007
    6753號函檢附之掛號郵件回執影本在卷可稽。是承所上述，
    本件附表編號1 、編號2 舉發通知單均已合法送達於異議人
    ，合先敘明。
四、又按「汽車駕駛人，行車速度，超過規定之最高時速，或低
    於規定之最低時速，除有第43條第1 項第2 款情形外，處新
    臺幣1200元以上2400元以下罰鍰」；汽車駕駛人有道路交通
    管理處罰條例第40條之情事者，除依原條款處罰鍰外，並予
    記違規點數1 點，道路交通管理處罰條例第40條、第63條第
    1 項第1 款分別訂有明文。經查，異議人甲○○所有之車牌
    號碼U3-1242 號自用一般小客車，確有於附表1 所示時間，
    駛經臺北市○○○道○ 段下山路段，並經該路段所設置之固
    定式雷達測速儀測得車速為時速53公里，已逾該路段之速限
    每小時40公里；又於附表2所 示時間，駛經臺中市○○路○
    段之路段，並經該路段所設置之固定式雷達測速儀測得車速
    為時速78公里，已逾該路段之速限每小時50公里，經分別拍
    照存證後，為警逕行舉發超速行駛，除為異議人所不否認外
    ，並有卷附彩色採證照片2 幀在卷可稽，異議人所有之車牌
    號碼U3-1242 號確有如附表所示之超速行駛事實，應甚明確
    ，堪予認定。
五、異議人雖以前詞置辯，並提出其與李正貴簽訂之讓渡書以為
    佐證，依據讓渡書第3 條約定，即：「車輛使用自97年4 月
    至98年3 月過戶前，所有稅金、違規事項均由乙方（本院按
    ：即受讓渡人李正貴）全數處理，不得異議」，佐證其於本
    件違規時點，確已轉讓該車牌號碼U3-1242 號自用一般小客
    車予李正貴使用，進而主張應由李正貴負責該期間內稅捐、
    停車費、違規單據之繳納。惟依道路交通管理處罰條例第85
    條第1 項規定，本條例之處罰，受舉發違反道路交通管理事
    件之受處罰人，認為受舉發之違規行為應歸責他人者，應於
    舉發違反道路交通管理事件通知單應到案日期前，檢附相關
    證據及應歸責人相關證明文件，向處罰機關告知應歸責人，
    處罰機關應即另行通知應歸責人到案依法處理。逾期未依規
    定辦理者，仍依本條例各該違反條款規定處罰。本件附表編
    號1 、2 舉發通知單既已分別送達異議人，業如前述，依上
    開規定，異議人即應分別依舉發單所載應到案日即97年6 月
    13 日 （附表編號1 部分）、97年7 月25日（附表編號2 部
    分）之前，檢附相關證據及應歸責人相關證明文件，向處罰
    機關告知應歸責人，由處罰機關另行通知應歸責人到案依法
    處理。異議人既逾期未依規定辦理，即應按應歸責人違反之
    條款處罰異議人。是原裁決機關援引首開規定，並參酌異議
    人不依通知期日到案，各裁處罰鍰新台幣1,600 元、2,200
    元，並各記違規點數1 點，核無違誤，異議人猶執詞否認違
    規，其異議即無理由，應予駁回。末查，目前坊間從事車輛
    買賣交易，一般民眾仍習慣採行收取車款後隨即交付車輛，
    並約定由買受人自行辦理過戶之交易模式，俟日後發現受讓
    人未依其約定辦妥過戶登記時，致使該車衍生之稅捐、燃料
    費及違章罰鍰等仍然歸責於舊車主，異議人應另循「拒不過
    戶註銷登記」方式，確保權利，附此敘明。
六、據上論結，應依道路交通案件處理辦法第19條，裁定如主文
    。
中    華    民    國    97    年    10    月    29    日
                  交通法庭法  官  許辰舟
以上正本證明與原本無異。
如不服本裁定應於裁定送達後5 日內向本院提出抗告狀。
                          書記官  李典育
中    華    民    國    97    年    10    月    29    日
附表
┌──┬──────────────────────────┬────┐
│編號│違規事實                                            │舉發通知│
│    │                                                    │單號    │
├──┼──────────────────────────┼────┤
│    │97年4 月29日上午8 時44分許，車牌號碼U3-1242 號自用一│北市警交│
│    │般小客車行經臺北市○○○道○ 段（往下山方向），經臺北│大字第AC│
│1   │市政府警察局交通分隊以雷達測速儀測得行車速度為每小時│0000000 │
│    │53公里，超過該路段之法定最高速限（即每小時40公里）13│號      │
│    │公里而未滿20公里。                                  │        │
├──┼──────────────────────────┼────┤
│    │97年6 月1 日下午5 時35分許，車牌號碼U3-1242 號自用一│中市警交│
│    │般小客車行經臺中市○○路○ 段，經臺中市警察局交通隊以│字第G8H1│
│2   │雷達測速儀測得行車速度為每小時78公里，超過該路段之法│09691號 │
│    │定最高速限（即每小時50公里）28公里而未滿40公里。    │        │
└──┴──────────────────────────┴────┘


司法院資訊處製作；財團法人民間司法改革基金會備份。
